【裁判字號】    98,訴,128
【裁判日期】    980805
【裁判案由】    公共危險
【裁判全文】
臺灣士林地方法院刑事判決               98年度訴字第128號
公  訴  人  臺灣士林地方法院檢察署檢察官
被      告  甲○○
                      號
                    （
上列被告因公共危險案件，經檢察官提起公訴（98年度偵字第35
48號），本院判決如下：
    主    文
甲○○放火燒燬他人所有之機車、自用小客車後行李箱與後照燈
及保險桿，致生公共危險，累犯，處有期徒刑貳年貳月。扣案之
打火機壹個沒收。
    犯罪事實
一、甲○○前有妨害公務、竊盜、恐嚇取財等前科，民國86年間
    因多次於吸用強力膠後以自備打火機點燃塑膠袋而經臺灣板
    橋地方法院以85年度訴字第3144號判決「甲○○連續放火燒
    燬現供人使用之住宅，未遂，處有期徒刑參年拾月」，上訴
    臺灣高等法院後復撤回上訴而確定，87年12月4 日縮短刑期
    假釋出監；假釋期間之88年8 月25日又於吸用強力膠後以打
    火機點燃塑膠袋包裝好之強力膠條，惟因未延燒其他物品而
    經臺灣板橋地方法院檢察署檢察官以88年度偵字第20167 號
    為不起訴處分確定；88年9 月6 日之假釋期間，甲○○於吸
    用強力膠後再以打火機點燃沾滿油類之破布與塑膠袋而放火
    燒燬現供人使用之住宅而經臺灣高等法院以89年度上訴字第
    995 號判決撤銷原審無罪判決改判決「甲○○放火燒燬現供
    人使用之住宅，未遂，累犯，處有期徒刑參年捌月」，並經
    最高法院以89年度台上字第43 37 號駁回上訴確定，並撤銷
    前開假釋接續執行，復於94年3 月24日縮短刑期假釋出監，
    指揮書執行完畢日期為94年5 月26日，未經撤銷假釋，其未
    執行之刑，以已執行論。同年間又因竊盜案件經臺灣板橋地
    方法院以94年度簡字第4885號判決有期徒刑4 月確定，於95
    年7 月28日縮短刑期執行完畢（為累犯）。甲○○竟又於95
    年8 月6 日於吸用強力膠後，以打火機點燃所攜帶之空塑膠
    袋而延燒鄰近機車之放火燒燬現未有人所在之他人建築物而
    經臺灣板橋地方法院以95年度訴字第2908號判決「甲○○放
    火燒燬現未有人所在之他人所有建築物，未遂，累犯，處有
    期徒刑貳年拾月」，上訴後再撤回上訴確定，於98年1 月19
    日假釋出監，假釋期間付保護管束。
二、甲○○明知自己前數度因吸用強力膠後持打火機點燃物品而
    放火燒燬他人所有之建築物等物，而對於自己於吸用強力膠
    後將自陷辨識行為違法或依辨識而行為之能力顯著減低之心
    智缺陷情狀，有放火引燃物品之虞等情已有預見，竟仍於自
    覺心情不佳時即以吸用強力膠解放情緒。其於前開因放火罪
    入監執行而於98年1 月19日假釋出監後未幾日，再於同年2
    月27日凌晨2 時30分許吸用強力膠而使自己陷於心智缺損，
    致辨識其行為違法之能力減低之狀態，在臺北市○○區○○
    街1 號前以自備之打火機點燃吸用強力膠所用之塑膠袋再引
    燃停放路邊之乙○○所有車牌號碼EEM-161 號輕型機車及車
    牌號碼1353-MF 號自用小客車而燒燬上開機車、自用小客車
    後行李箱與後照燈及保險桿，致生公共危險，嗣經行經該處
    之路人趙禎祥發現而報警循線查獲，始悉上情，並扣得打火
    機1 個。
三、案經乙○○訴由臺北市政府警察局士林分局報告臺灣士林地
    方法院檢察署檢察官偵查起訴。
    理    由
一、訊據被告甲○○對於在前開時間、地點，於吸用強力膠後，
    以自備之打火機點燃所使用之塑膠袋後，使停放路旁之機車
    、自用小可車引燃，並燒燬機車、自用小客車後行李箱與後
    照燈及保險桿，致生公共危險等情，均不否認（見本院卷第
    36 頁 、98年7 月22日審判筆錄第4 頁），核與證人趙禎祥
    證述看見一穿著綠色褲子及薄夾克之男子吸用強力膠後以打
    火機點燃塑膠袋，男子走過去之後不久就發現有著火之情形
    ，就馬上報警等情、證人乙○○證述停放在路旁之前開機車
    、自用小客車後行李箱與後照燈及保險桿遭燒燬等情均相符
    ，並有臺北市政府消防局火災原因調查鑑定書、臺灣士林地
    方法院檢察署檢察官98年3 月11日現場履勘筆錄、現場照片
    在卷可稽（見偵查卷第66、83至112 、116 至124 頁），可
    佐被告前開出於任意性之自白，得採為認定事實之證據。
二、被告於本院準備程序中雖坦承吸用強力膠、燒強力膠袋子等
    情，惟對於當天行經路線、燒機車與自用小客車等節則均供
    陳不記得了、有時候清醒、有時候不知道等詞，並自陳數年
    前曾因在家裡大吼大叫被母親帶到醫院精神科就診乙節，參
    酌其自85年間起即數度因吸用強力膠後放火經法院判決或經
    檢察官以未生公共危險而不起訴處分確定，有臺灣高等法院
    被告前案紀錄表、臺灣板橋地方法院檢察署88年度偵字第20
    167 號不起訴處分書、臺灣高等法院89年度上訴字第995 號
    判決、臺灣板橋地方法院95年度訴字第2908號判決等在卷可
    參，故囑託行政院國軍退除役官兵輔導委員會臺北榮民總醫
    院就被告於本件行為時辨識行為違法或依其辨識而行為之能
    力為鑑定，經該院依被告生活史、疾病史、既往犯罪史、鑑
    定時精神狀態檢查與心理測驗結果，認被告於案發當時之精
    神狀態應屬「急性強力膠中毒」，造成被告意識混亂、認知
    功能異常及行為偏差，於案發行為當時應有「因精神障礙或
    其他心智缺陷，致其辨識其行為違法或依其辨識而行為之能
    力顯著減低」之情形，有該院98年6 月16日北總精字第0980
    012596號函所附精神狀況鑑定書附本院卷可憑。惟按刑法第
    19條第3 項之原因自由行為，係指行為人在精神、心智正常
    ，具備完全責任能力時，本即有犯罪故意，並為利用以之犯
    罪，故意使自己陷入精神障礙或心智缺陷狀態，而於辨識行
    為違法之能力與依辨識而行為之自我控制能力欠缺或顯著降
    低，已不具備完全責任能力之際，實行該犯罪行為；或已有
    犯罪故意後，偶因過失陷入精神障礙或心智缺陷狀態時，果
    為該犯罪；甚或無犯罪故意，但對客觀上應注意並能注意或
    可能預見之犯罪，主觀上卻疏未注意或確信其不發生，嗣於
    故意或因有認識、無認識之過失，自陷於精神障礙或心智缺
    陷狀態之際，發生該犯罪行為者，俱屬之。故原因自由行為
    之行為人，係在具有完全刑事責任能力之原因行為時，對構
    成犯罪之事實，具有故意或能預見其發生，即有不自陷於精
    神障礙、心智缺陷狀態及不為犯罪之期待可能性，竟仍基於
    犯罪之故意，或對應注意並能注意，或能預見之犯罪事實，
    於故意或因過失等可歸責於行為人之原因，自陷於精神障礙
    或心智缺陷狀態，致發生犯罪行為者，自應與精神、心智正
    常狀態下之犯罪行為同其處罰。是原因自由行為之行為人，
    於精神、心智狀態正常之原因行為階段，即須對犯罪事實具
    有故意或應注意並能注意或可得預見，始符合犯罪行為人須
    於行為時具有責任能力方加以處罰之原則，最高法院96年度
    台上字第6368號判決意旨亦採此見解。查被告於本件行為時
    雖已達心智缺損狀態致辨識其行為違法或依其辨識而行為之
    能力顯著減低，然其於本院審理中應對正常，談吐無異，心
    智正常，且亦坦稱：伊很正常，只要不要吸強力膠，就不會
    這樣等語（見本院卷第36頁），參以其前於85年間因多次於
    吸用強力膠後以自備打火機點燃塑膠袋而經臺灣板橋地方法
    院以85年度訴字第3144號判決「甲○○連續放火燒燬現供人
    使用之住宅，未遂，處有期徒刑參年拾月」，上訴臺灣高等
    法院後復撤回上訴而確定，於87年12月4 日縮短刑期假釋出
    監；假釋期間之88年8 月25日又於吸用強力膠後以打火機點
    燃塑膠袋包裝好之強力膠條，惟因未延燒其他物品而經臺灣
    板橋地方法院檢察署檢察官以88年度偵字第20167 號為不起
    訴處分確定；88年9 月6 日之假釋期間，又於吸用強力膠後
    再以打火機點燃沾滿油類之破布與塑膠袋而放火燒燬現供人
    使用之住宅而經臺灣高等法院以89年度上訴字第995 號判決
    撤銷原審無罪判決改判決「甲○○放火燒燬現供人使用之住
    宅，未遂，累犯，處有期徒刑參年捌月」，並經最高法院以
    89 年 度台上字第4337號駁回上訴確定；執行完畢後竟又於
    95 年8月6 日於吸用強力膠後，以打火機點燃所攜帶之空塑
    膠袋而延燒鄰近機車之放火燒燬現未有人所在之他人建築物
    而經臺灣板橋地方法院以95年度訴字第2908號判決「甲○○
    放火燒燬現未有人所在之他人所有建築物，未遂，累犯，處
    有期徒刑貳年拾月」，上訴後再撤回上訴確定，於98年1 月
    19 日 假釋出監，有上開前案紀錄表及判決書、不起訴處分
    書可佐，是被告明知自己於吸用強力膠後將自陷辨識行為違
    法或依辨識而行為之能力顯著減低之心智缺陷情狀，有放火
    引燃物品之虞，卻任以心情不佳為由而放任自己以吸用強力
    膠方式抒發情緒，招致自己陷於心智缺陷狀態，而為本件犯
    行，參諸前開說明，為刑法第19條第3 項情形，是檢察官認
    被告於本件犯行時雖有辨識行為違法或依辨識而行為之能力
    顯著減低之心智缺陷情狀，惟此乃被告自陷之，依刑法第19
    條第3 項規定，不應予以減輕其刑乙節，尚屬有據，亦併予
    敘明。綜上，本件事證明確，被告犯行已堪認定，應依法論
    科。
三、核被告所為係犯刑法第175 條第1 項放火燒燬住宅等以外之
    他人所有物罪，被告前有如犯罪事實欄一所載犯罪科刑，甫
    於95年7 月28日縮短刑期執行完畢，有臺灣高等法院被告前
    案紀錄表在卷可稽，於5 年以內故意再犯本件有期徒刑以上
    之罪，為累犯，依刑法第47條第1 項規定加重其刑。爰審酌
    被告前有如犯罪事實欄一所載科刑、執行記錄，素行不端，
    且多次吸用強力膠後放火經判決執行，竟仍不知悛悔，於凌
    晨眾人熟睡之際，沿路吸用強力膠而放火，雖未波及建築物
    ，但已使停放路旁之汽機車遭燒燬，罔顧他人性命、財產安
    全，與其犯罪之動機、手段等一切情狀，量處如主文所示之
    刑。扣案之打火機1 個為被告所有用以犯本罪之物，業據其
    供述在卷，應依刑法第38條第1 項第2 款規定宣告沒收；另
    扣案之強力膠2 個、塑膠袋16個，雖為被告所有，但係供其
    吸用強力膠之用，非供犯本罪或預備供犯罪所用之物，亦非
    違禁物，爰不予宣告沒收，附此說明。
據上論斷，應依刑事訴訟法第299 條第1 項前段、刑法第175 條
第1 項、第47條第1 項、第38條第1 項第2 款，判決如主文。
本案經檢察官蔡啟文到庭執行職務
中    華    民    國    98    年    8     月    5     日
                  刑事第七庭  審判長法  官  劉秉鑫
                                    法  官  王美玲
                                    法  官  黎惠萍
以上正本證明與原本無異。
如不服本判決應於收受判決後10日內向本院提出上訴書狀，並應
應敘述具體理由。其未敘述上訴理由者，應於上訴期間屆滿後20
日內向本院補提理由書(均須按他造當事人之人數附繕本)「切勿
逕送上級法院」。
                                    書記官  林志忠
中    華    民    國    98    年    8     月    5     日
附錄本案論罪科刑法條全文
中華民國刑法第175條
（放火燒燬住宅等以外之物罪）
放火燒燬前二條以外之他人所有物，致生公共危險者，處1 年以
上7 年以下有期徒刑。
放火燒燬前二條以外之自己所有物，致生公共危險者，處3 年以
下有期徒刑。
失火燒燬前二條以外之物，致生公共危險者，處拘役或3 百元以
下罰金。


司法院資訊處製作；財團法人民間司法改革基金會備份。
